臺灣高等法院刑事判決
110年度交上訴字第117號
上  訴  人  
即  被  告  黃烱盛



上列上訴人因公共危險案件，不服臺灣新竹地方法院110年度交
訴字第47號，中華民國110年5月31日第一審判決（起訴案號：臺
灣新竹地方檢察署109年度偵字第14155號），提起上訴，本院判
決如下：
    主  文
原判決撤銷。
黃烱盛駕駛動力交通工具發生交通事故，致人傷害而逃逸，處有
期徒刑陸月，如易科罰金，以新臺幣壹仟元折算壹日。
    事  實
黃烱盛於民國109年11月19日20時58分許，駕駛車牌號碼0000-00
號自用小客車，沿新竹縣湖口鄉八德路一段往竹北方向駛去，行
經八德路一段與千禧路口時，本應注意車前狀況，竟疏未注意及
此，而追撞由邱士豪所騎乘、在上開路口前停等紅燈之車牌號碼
000-000號普通重型機車，致邱士豪人車倒地並受有下背挫傷之
傷害(所涉過失傷害部分，業經不起訴處分確定)。詎黃烱盛肇事
後，明知其駕駛動力交通工具不慎肇事致人受傷，應即採取救護
或其他必要之措施，並應向警察機關報告，不得駛離，竟於下車
查看後，基於駕駛動力交通工具發生交通事故致人受傷而逃逸之
犯意，未為任何必要之救護、報警措施，或留下車禍處理相關事
宜之聯絡方式，且無徵求邱士豪之同意，即逕自逃離現場。
    理  由
壹、證據能力部分： 　　
一、本件被告以外之人供述證據部分，檢察官、被告迄言詞辯論
    終結，均未就本院所認定犯罪事實而經調查採用者之證據能
    力再加爭執（本院卷第104至107頁），本院審酌各該證據作
    成時之情況，尚無違法及證明力明顯過低之瑕疵，認以之作
    為證據應屬適當，揆諸刑事訴訟法第159條第1項、第159條
    之5規定，上開經調查之證據，自有證據能力。
二、至於本院所引之非供述證據部分，並無證據證明係公務員違
    法取得，亦無依法應排除其證據能力之情形，亦應有證據能
    力。
貳、實體部分：
一、認定犯罪事實所憑之證據及理由：
　　上揭事實，業據被告黃烱盛於偵查、原審及本院審理中供承
    不諱，核與告訴人邱士豪於警詢時之證述情節大致相符，並
    有卷內車輛詳細資料報表、路口監視器位置圖、監視器畫面
    照片、道路交通事故現場圖、道路交通事故調查報告表㈠、㈡
    、現場及車損照片、證號查詢汽車駕駛人、證號查詢機車駕
    駛人可稽，足認被告上開任意性之自白與事實相符，本案事
    證明確，被告犯行洵堪認定，應依法論科。
二、論罪：
㈠、行為後法律有變更者，適用行為時之法律，但行為後之法律
    有利於行為人者，適用最有利於行為人之法律，刑法第2條
    第1項定有明文。被告行為後，刑法第185條之4業於110年5
    月28日依司法院釋字第777號解釋意旨修正公布，並自同年
    月30日生效。修正前刑法第185條之4規定：「駕駛動力交通
    工具肇事，致人死傷而逃逸者，處一年以上七年以下有期徒
    刑。」修正後則規定：「駕駛動力交通工具發生交通事故，
    致人傷害而逃逸者，處六月以上五年以下有期徒刑；致人於
    死或重傷而逃逸者，處一年以上七年以下有期徒刑。犯前項
    之罪，駕駛人於發生交通事故致人死傷係無過失者，減輕或
    免除其刑」，修正後之條文將「肇事」修正為「發生交通事
    故」，以符合罪刑明確性之原則；另就該罪之法律效果部分
    ，依行為人對法益侵害程度為（普通）傷害、重傷害或死亡
    之不同，而分別訂定不同刑度之處罰，以符憲法罪刑相當原
    則；另增訂第2項規定，就犯同條第1項之罪之駕駛人，於發
    生交通事故致人死傷係無過失者，減輕或免除其刑，以符合
    憲法比例原則之要求。本件被告行為時係犯修正前刑法第18
    5條之4之駕駛動力交通工具肇事致人受傷（普通傷害）而逃
    逸罪，但其行為後上述法律已修正施行，比較結果，新法較
    有利於被告，依刑法第2條第1項但書規定，應適用行為後之
    刑法第185條之4第1項前段規定論處。
㈡、核被告所為，係犯修正後刑法第185條之4第1項前段之駕駛動
    力交通工具發生交通事故致人傷害而逃逸罪。
三、刑之加重、減輕：
㈠、被告前於108年間，因不能安全駕駛之公共危險案件，經臺灣
    新竹地方法院以108年度竹北交簡字第217號判決判處有期徒
    刑3月確定，於108年10月1日易科罰金執行完畢等情，有卷
    內本院被告前案紀錄表可稽（本院卷第31至32頁），其於受
    有期徒刑執行完畢後，5年內故意再犯本件有期徒刑以上之
    罪，雖為累犯，但依司法院釋字第775號解釋意旨，為避免
    發生罪刑不相當之情形，法院應就個案裁量是否加重最低本
    刑，茲考量被告先前與本件所犯之案件其犯罪類型、行為態
    樣、罪質並不相同，犯罪動機、目的、手段亦有異，尚難認
    被告有犯本罪名之特別惡性、或有何刑罰反應力較薄弱，而
    有加重最低本刑之必要，爰不予加重其刑。
㈡、又刑法第59條之酌量減輕其刑，必須犯罪另有特殊之原因與
    環境等在客觀上足以引起一般同情，認為即予宣告法定低度
    刑期猶嫌過重者，始有其適用。原判決雖依司法院釋字第77
    7號解釋意旨，認被告肇事逃逸之犯行對告訴人所造成危害
    程度及對社會造成之風險相對輕微，若仍量處（修正前）肇
    事逃逸罪之法定最低本刑即有期徒刑1年，顯然過苛，不符
    罪刑相當原則及比例原則，而依刑法第59條規定就被告所犯
    之肇事逃逸罪酌減其刑。惟刑法第185條之4現既修正公布如
    上，法定最低本刑為有期徒刑6月，與原判決適用刑法第59
    條規定酌減其刑後所量處之刑期相同，更得易科罰金，顯已
    無情輕法重，違反比例原則之顯可憫恕之處，爰不適用上開
    規定酌減其刑，附此敘明。
四、撤銷改判之理由：
㈠、原審認被告犯行罪證明確，予以論罪科刑，固非無見。然查
    ：①被告為此部分行為後，刑法第185條之4業於110年5月28
    日修正公布施行，於110年5月30日生效，已如上述，是原審
    未比較新舊法，逕予適用修正前刑法第185條之4之規定，容
    有未合。②刑法第185條之4修正後，被告所犯肇事致人傷害
    逃逸罪之法定最低本刑已降為有期徒刑6月，且得易科罰金
    ，顯已無對情節輕微個案構成顯然過苛處罰情事，則原判決
    依刑法第59條規定予以酌減其刑，已不適合。被告上訴意旨
    ，以原判決未能適用修正後刑法第185條之4規定予以論處等
    而為指摘，非無理由，自應由本院將原判決撤銷改判。
㈡、爰審酌被告過失造成交通事故後卻逃離現場之本件情節，及
    事後業與告訴人達成和解、並賠償在案，有卷內車禍和解書
    、原審公務電話記錄可稽（偵卷第39頁、原審卷第15頁），
    現又坦承犯行，堪認確已反省錯誤並積極彌補告訴人之損失
    ，相較其他肇事逃逸案件中肇事致人受重傷、犯後拒絕賠償
    被害人者，被告之惡性顯較輕微等一切情狀，量處如主文第
    2項所示之刑，並諭知如易科罰金之折算標準。
據上論斷，應依刑事訴訟法第369條第1項前段、第364條、第299
條第1項前段，判決如主文。　　
本案經檢察官洪期榮提起公訴，檢察官丁俊成到庭執行職務。　
中　　華　　民　　國　　110 　年　　12　　月　　28　　日
                  刑事第十一庭  審判長法　官  張江澤
                                      法　官  郭惠玲
                                      法　官  梁志偉
以上正本證明與原本無異。
如不服本判決，應於收受送達後20日內向本院提出上訴書狀，其
未敘述上訴之理由者並得於提起上訴後20日內向本院補提理由書
（均須按他造當事人之人數附繕本）「切勿逕送上級法院」。
                                      書記官  林明慧
中　　華　　民　　國　　110 　年　　12　　月　　28　　日